臺灣高等法院刑事判決
109年度上易字第1566號
上  訴  人  
即  被  告  陳珈荃




上列上訴人即被告因竊盜案件，不服臺灣新竹地方法院109年度
易字第180、201、217號，中華民國109年4月30日第一審判決（
起訴案號：臺灣新竹地方檢察署108年度偵字第12400號、109年
度偵字第744號，追加起訴案號：同署109年度偵字第1898、2184
號），提起上訴，本院判決如下：
    主  文
原判決關於陳珈荃附表編號6部分撤銷。
陳珈荃犯踰越安全設備侵入住宅竊盜罪，累犯，處有期徒刑捌月
。未扣案名牌皮包肆個（包括LV皮包、COACH皮包、PRADA皮包及
日本某品牌皮包各壹個）、現金新臺幣壹萬捌仟元均沒收，於全
部或一部不能沒收或不宜執行沒收時，追徵其價額。
其他上訴駁回。
撤銷改判部分（即原判決附表編號6）及上訴駁回（即原判決附
表編號4）部分所處之刑，應執行有期徒刑壹年。
    事  實
一、陳珈荃意圖為自己不法之所有，基於竊盜之犯意，分別為下
    列犯行： 
  ㈠於民國108年8月15日23時33分許（起訴書誤載為108年8月16
    日14時許，應予更正），騎乘其所竊得吳建樺所有之車牌號
    碼000-000號普通重型機車（所涉竊盜犯行，業經臺灣新竹
    地方法院以109年度易字第180、201、217號判決判處有期徒
    刑5月確定），在嘉義縣（起訴書誤載為嘉義市，應予更正
    ）大林鎮明和里甘蔗崙24之6附1號簡余帆所開設之早餐店，
    持客觀上足以對人之生命、身體安全構成危險，可供作為兇
    器使用之鐵撬，撬開該店後方鐵門後，進入店內竊取現金新
    臺幣（下同）1,000元後離去。
  ㈡於108年10月2日8時許，見林秀戀外出，林秀戀位於新竹縣○○
    市○○路0000巷0弄00號住處內無人，且正關閉鐵捲門之際，
    自鐵捲門下方縫隙彎身穿越侵入上址內，竊取林秀戀所有之
    名牌皮包4個【包括LV皮包（價值約4萬元）、COACH皮包（
    價值約1萬元）、PRADA皮包（價值約3萬元）及日本某品牌
    皮包（價值約6,000元）各1個】、金飾項鍊1條及現金3,000
    元等物後，再開啟鐵捲門離去。
二、案經簡余帆訴由嘉義縣警察局民雄分局報告臺灣嘉義地方檢
    察署呈請臺灣高等檢察署檢察長令轉及新竹縣政府警察局竹
    北分局報告臺灣新竹地方檢察署檢察官偵查起訴及追加起訴
    。
    理  由
壹、程序部分
一、審理範圍
  ㈠原判決於109年5月8日送達上訴人即被告陳珈荃（下稱被告）
    ，被告於109年5月26日向法務部○○○○○○○長官提出刑事上訴
    狀等情，有臺灣新竹地方法院送達證書1紙、刑事上訴狀上
    所蓋○○○○○○○書狀收受章戳【見原審109年度易字第180號卷
    （下稱易180卷）第75頁】在卷可查；又觀卷附被告提出之
    刑事上訴狀1份（見本院卷第27頁）所載，提及「...按判決
    書中所載，附表4、6案之判決，尚有未恰...查上所述之附
    表4、6之案，分處有期徒刑柒月、捌月，顯有違平等原則..
    .」，僅針對原判決之一部【即原判決附表編號4、6（即事
    實欄一㈠㈡）】部分提起上訴，是本件被告於上訴期間屆滿之
    日（即109年5月28日）前，就原判決附表編號4、6（即事實
    欄一㈠㈡）部分提起上訴，自屬合法有效。
  ㈡被告雖於本院109年9月23日準備程序中始稱：今日欲另對原
    判決附表編號1部分提起上訴等語（見本院卷第98頁），然
    被告遲於上開上訴期間屆滿後始對原判決附表編號1部分提
    起上訴，且此部分與上開認定合法上訴部分（即原判決附表
    編號4、6即事實欄一㈠㈡）屬數罪關係，非上訴效力所及，故
    其就原判決附表編號1部分上訴應屬不合法，本院亦已當庭
    向被告闡明確認原判決附表編號1部分非屬上訴、審理範圍
    ，無礙被告防禦權之行使（見本院卷第98、118頁）。至原
    判決其餘部分，檢察官、被告均未提起上訴。是本案之審理
    範圍僅限於原判決附表編號4、6（即事實欄一㈠㈡）部分，原
    判決其餘部分均已確定，合先敘明。
二、證據能力
　　按被告以外之人於審判外之言詞或書面陳述，除法律有規定
    者外，不得作為證據，刑事訴訟法第159條第1項固有明文；
    惟被告以外之人於審判外之陳述，雖不符同法第159條之1至
    之4規定，而經當事人於審判程序同意作為證據，法院審酌
    該言詞陳述或書面陳述作成時之情況，認為適當者，亦得為
    證據；當事人、代理人或辯護人於法院調查證據時，知有第
    159條第1項不得為證據之情形，而未於言詞辯論終結前聲明
    異議者，視為有前項之同意，同法第159條之5亦定有明文。
    經查檢察官同意、被告均不爭執本院所引用如後所述之供述
    證據之證據能力（見本院卷第98至99頁），且於本院言詞辯
    論終結前亦均未聲明異議，本院審酌該等供述證據作成之情
    況，均無不適當情事，依前開規定，均有證據能力。至於本
    判決所引用之非供述證據部分，與本案待證事實均有關連性
    ，亦無證據證明係實施刑事訴訟程序之公務員以不法方式所
    取得，依刑事訴訟法第158條之4之反面解釋，亦有證據能力
    。
貳、實體部分
一、認定犯罪事實所憑之證據及理由：
  ㈠上開犯罪事實，業據被告於警詢、偵查及原審時均坦承不諱
    【見嘉義縣警察局民雄分局嘉民警偵字第1090001316號卷（
    下稱嘉義警卷）第2至4頁；109年度偵字第744號卷（下稱偵
    744卷）第5頁反面至7、66頁反面；109年度偵字第1898號卷
    （下稱偵1989卷）第79頁正反面；易180卷第58、51頁】，
    並有下列證據可供佐證：
  ⒈事實欄一㈠部分：
    核與證人即告訴人簡余帆於警詢時之證述情節相符（見嘉義
    警卷第6至8頁），並有案發現場照片、監視器錄影畫面翻拍
    照片、車牌號碼000-000號普通重型機車車籍資料、臺灣新
    竹地方法院109年度院保字第218號扣押物品清單各1份【見
    嘉義警卷第24至32、36頁；109年度易字第217號卷（下稱易
    217卷第29頁）】在卷可稽，另有鐵撬1支扣案為憑。
  ⒉事實欄一㈡部分：
    核與證人即被害人林秀戀於警詢時之證述情節相符（見偵74
    4卷第33至34頁），並有內政部警政署刑事警察局108 年11
    月12日刑紋字第1088009193 號鑑定書1份、案發現場照片及
    監視器錄影畫面翻拍照片各1份（見偵744卷第35至37、38至
    39頁)在卷可稽。
  ㈡綜上所述，足徵被告上開出於任意性之自白核與事實相符，
    本案事證明確，被告犯行均堪認定，應依法論科。
二、論罪科刑：
  ㈠按刑法第321條第1項第2款規定將「門扇」、「牆垣」、「其
    他安全設備」並列，則所謂「門扇」專指門戶而言，指分隔
    住宅或建築物內外之間之出入口大門而言。而所謂「其他安
    全設備」，指門扇牆垣以外，依通常觀念足認防盜之一切設
    備而言，如門鎖、窗戶、房間門或落地門、窗均屬之。查被
    告如事實欄一㈡部分，係見被害人林秀戀上開住所鐵捲門正
    關閉而未完全關閉空隙，自鐵捲門下方縫隙彎身侵入上址內
    ，得手後，再開啟鐵捲門離去等情，有監視器錄影畫面翻拍
    照片2張（見偵744卷第39頁)在卷可參，則被告利用被害人
    林秀戀上開住所鐵捲門未完全關閉之空隙，彎身進入，自屬
    踰越安全設備。　　
  ㈡次按刑法第321條第1項第3款所稱「兇器」，其種類並無限制
    ，凡客觀上足以對人之生命、身體、安全構成威脅，具有危
    險性之兇器均屬之，且祗須行竊時攜帶此種具有危險性之兇
    器為已足，並不以攜帶之初有行兇之意圖為必要（最高法院
    79年台上字第5253號判決要旨參照）。查被告如事實欄一㈠
    部分。係持鐵撬撬開告訴人簡余帆所開設之早餐店後門後，
    進入店內竊取現金（認定如前），該鐵撬顯為質地堅硬，且
    一端為彎勾，如持以攻擊，客觀上足對人之生命、身體、安
    全構成威脅，而具有危險性，性質上自屬兇器無疑。
  ㈢核被告如事實欄一㈠所為，係犯刑法第321條第1項第2、3款之
    攜帶兇器毀越門扇竊盜罪；如事實欄一㈡所為，係犯同法第3
    21條第1項第1、2款之踰越安全設備侵入住宅竊盜罪。被告
    所犯上開各罪，犯意各別、行為互殊，應予分論併罰。起訴
    書就本判決事實欄一㈡部分雖漏未論及被告尚有刑法第321條
    第1項第2款踰越安全設備之加重條件，稍有未洽，惟此部分
    ，僅係不同之加重條件而適用不同款次，屬加重條件之增加
    ，尚不生變更起訴法條之問題，附此敘明。
  ㈣又刑法第321條第1項所列各款為竊盜之加重條件，如犯竊盜
    罪兼具數款加重情形時，因竊盜行為只有1個，仍僅成立1罪
    ，不能認為法規競合或犯罪競合，故被告就上開犯行雖同時
    觸犯數款加重情形，仍應分別僅論以1罪。
  ㈤被告前因①竊盜案件，經臺灣新竹地方法院以104年度竹北簡
    字第27號判決判處有期徒刑3月確定；②竊盜案件，經同院以
    104年度竹北簡字第159號判決判處有期徒刑4月確定，上開①
    ②案件，經同院以104年度聲字第1220號裁定應執行有期徒刑
    6月確定，嗣於104年12月14日執行完畢。又因竊盜案件，經
    同院以105年度竹北簡字第336號判決判處有期徒刑4月確定
    ，於106年2月2日執行完畢，有本院被告前案紀錄表附卷可
    參。被告於前開執行完畢後5年內，故意再犯本案竊盜犯行
    ，為累犯，依司法院大法官會議釋字第775號解釋意旨，衡
    酌被告前已曾因竊盜案件，經臺灣新竹地方法院判處罪刑並
    執行完畢，又故意再犯法益種類及罪質均相同之竊盜罪，被
    告上開竊盜犯行之不法內涵及責任內涵之程度，暨其顯未因
    前案有期徒刑執行完畢而心生警惕，謹慎行事，反而漠視法
    紀而再犯，足徵其具有特別惡性及刑罰反應力薄弱之情狀，
    而有加重其刑之必要，爰就被告上開竊盜罪，均依刑法第47
    條第1項規定，加重其刑。
三、撤銷改判之理由：
  ㈠原判決認被告就附表編號6所示（即事實欄一㈡）部分，應論
    以刑法第321條第1項第1、2款之踰越門扇侵入住宅竊盜罪，
    固非無見。然被告利用被害人林秀戀上開住所鐵捲門未完全
    關閉之空隙，彎身進入，自屬踰越安全設備（已如前述），
    原判決認係踰越門扇，容有違誤。又原判決認就附表編號6
    所示（即事實欄一㈡）部分，被告犯罪所得為名牌皮包4個【
    包括LV皮包（價值約4萬元）、COACH皮包（價值約1萬元）
    、PRADA皮包（價值約3萬元）及日本某品牌皮包（價值約6,
    000元）各1個】、金飾項鍊1條及現金3,000元，均未扣案，
    應予沒收，於全部或一部不能沒收或不宜執行沒收時，追徵
    其價額，固非無見。按犯罪所得，屬於犯罪行為人者，沒收
    之；而犯罪所得包括違法行為所得、其變得之物或財產上利
    益及其孳息，於全部或一部不能沒收或不宜執行沒收時，追
    徵其價額，刑法第38條之1第1項前段、第2、3項分別定有明
    文。查：被告於警詢、本院審理中均供稱，其中金飾項鍊1
    條變賣1萬5,000元等語（見偵744卷第6頁反面；本院卷第12
    1頁），本院因認被告金飾項鍊1條已變得現金1萬5,000元，
    被告仍保有其所竊取上開名牌皮包4個、金飾項鍊1條變價之
    1萬5,000元及現金3,000元，該等犯罪所得既均未實際發還
    被害人林秀戀，自應依刑法第38條之1第1、3項規定諭知沒
    收及追徵，方符合沒收制度之立法本旨。原判決未審酌被告
    就上開金飾項鍊1條已變價，而諭知原物沒收及追徵，容有
    違誤。被告上訴理由指摘原審量刑過重，固無理由，然原判
    決既有上述可議之處，即屬無可維持，自應撤銷改判。
 ㈡爰以行為人之責任為基礎，被告前有妨害自由、恐嚇取財及多
   次竊盜前科，足見其素行不佳，其正值青壯之年，不思以正
   當方式賺取金錢，僅因貪圖一己私利，任意竊取他人財物，
   犯下本案竊盜犯行，顯見其漠視他人居家安寧及財產權益，
   法治觀念偏差，危害社會治安，所為實屬不該，惟念其犯後
   坦承犯行，並考量其所竊取之財物價值，再參以本案被告所
   竊取之財物均未返還被害人，復未與被害人和解、賠償其損
   失，兼衡被告自述國中畢業之智識程度，以打零工維生，未
   婚、無子女，與爺爺同住，需負擔家裡水電費之生活狀況（
   見本院卷第122頁），暨其犯罪之動機、目的、手段等一切情
   狀，就此部分量處主文第二項所示之刑。另審酌被告上述撤
   銷改判及上訴駁回部分，是否為同期間內所為，併其行為態
   樣、各罪關係、次數多寡，及所呈現被告之人格特性及犯罪
   動機、目的、手段、程度、所生危險，及預防需求等綜合因
   素，定其應執行之刑如主文第四項所示，並依刑法第38條之1
   第1、3項規定，諭知未扣案之名牌皮包4個（包括LV皮包、CO
   ACH皮包、PRADA皮包及日本某品牌皮包各1個）、現金1萬8,0
   00元，均予沒收，於全部或一部不能沒收或不宜執行沒收時
   ，追徵其價額。
四、上訴駁回之理由：
  ㈠原審就附表編號4部分（即事實欄一㈠部分），以被告犯行事
    證明確，而適用刑法第321條第1項第2、3款、第47條第1項
    、第38條第2項前段、第38條之第1、3項等規定，並審酌被
    告前有妨害自由、恐嚇取財及多次竊盜前科，足見其素行不
    佳，其正值青壯之年，不思以正當方式賺取金錢，僅因貪圖
    一己私利，任意竊取他人財物，犯下本案竊盜犯行，顯見其
    漠視他人財產權益，法治觀念偏差，危害社會治安，所為實
    屬不該，惟念其犯後坦承犯行，並考量其所竊取之財物價值
    ，再參以被告所竊取之物品未返還告訴人簡余帆，復未與告
    訴人簡余帆和解、賠償其損失，兼衡被告自述國中畢業之智
    識程度，以打零工為業，未婚、無子女，需負擔家裡水電費
    之生活狀況（見易字第180卷第52頁），暨其犯罪之動機、
    目的、手段等一切情狀，量處有期徒刑7月，並諭知沒收犯
    罪工具鐵撬1支，及沒收、追徵犯罪所得1,000元，經核其認
    事、用法均無違誤，量刑、沒收均妥適，應予維持。至原判
    決附表編號4（即事實欄一㈠）之犯罪時間及地點，起訴書誤
    載為108年8月16日14時許、嘉義市大林鎮，均應予更正（已
    如前述）；原判決附表編號6（即事實欄一㈡）犯罪所得欄就
    事實一㈡所示被告竊取之LV皮包1個（價值約4萬元），誤載
    為價值4元，應予更正，附此敘明。
  ㈡被告上訴意旨雖以：原審就被告犯如事實欄一㈠所示犯行，未
    審究犯罪手法、動機，亦未說明量刑依據，逕為量處有期徒
    刑7月，顯有判決不備理由之違法及違反平等原則等情，請
    法官撤銷改判較輕之刑云云。惟原審已依被告本案犯行情狀
    ，及審酌刑法第57條各款事由，妥為量刑，尚無違反比例原
    則及公平原則之情事，且被告未提出任何足以動搖原判決量
    刑基礎之事證（見本院卷第100、122頁），猶執陳詞空言請
    求從輕量刑，實不足取，其上訴為無理由，應予駁回。
據上論斷，應依刑事訴訟法第369條第1項前段、第364條、第299
條第1項前段、第368條，判決如主文。 　
本案經檢察官林奕彣提起公訴及追加起訴，檢察官孫冀薇到庭執
行職務。 
中　　華　　民　　國　　109 　年　　11　　月　　10　　日
                  刑事第十二庭  審判長法　官  陳如玲
                                      法　官  廖建瑜
                                      法　官  蔡如惠
以上正本證明與原本無異。
不得上訴。
                                      書記官  黃郁珊
中　　華　　民　　國　　109 　年　　11　　月　　10　　日
附錄：本案論罪科刑法條全文
中華民國刑法第321條
犯前條第1項、第2項之罪而有下列情形之一者，處6月以上5年以
下有期徒刑，得併科50萬元以下罰金：
一、侵入住宅或有人居住之建築物、船艦或隱匿其內而犯之。
二、毀越門窗、牆垣或其他安全設備而犯之。
三、攜帶兇器而犯之。
四、結夥三人以上而犯之。
五、乘火災、水災或其他災害之際而犯之。
六、在車站、港埠、航空站或其他供水、陸、空公眾運輸之舟、
    車、航空機內而犯之。
前項之未遂犯罰之。